【裁判字號】    92,訴,223
【裁判日期】    920609
【裁判案由】    違反毒品危害防制條例
【裁判全文】
臺灣新竹地方法院刑事判決                        九十二年度訴字第二二三號
    公  訴  人  臺灣新竹地方法院檢察署檢察官
    被      告  乙○○
    指定辯護人  本院公設辯護人林建和
右被告因違反毒品危害防制條例案件，經檢察官提起公訴（九十二年度偵字第一四六
六號），本院判決如左：
    主  文
乙○○連續販賣第一級毒品，處有期徒刑捌年，褫奪公權伍年，帳冊壹本沒收，販賣
第一級毒品海洛因所得新臺幣肆仟元應予沒收，如全部或一部不能沒收時，以其財產
抵償之；又連續轉讓第二級毒品，處有期徒刑壹年壹月，應執行有期徒刑玖年，褫奪
公權伍年，帳冊壹本均收，販賣第一級毒品海洛因所得新臺幣肆仟元應予沒收，如全
部或一部不能沒收時，以其財產抵償之。
    事  實
一、乙○○（綽號小胖）基於意圖販賣第一級毒品海洛因之概括犯意，自民國九十一
    年十月上旬某起至九十一年十二月中旬日，連續於下列時地販賣第一級毒品海洛
    因予胡森堯、丙○○（胡森堯、丙○○部分由檢察官另行偵查）：
（一）、甲○○由不詳姓名之友人處，得知號碼撥打0000000000號行動電
        話，可購買毒品海洛因，甲○○遂分別於九十一年十月上旬某日晚上、九十
        一年十二月上旬某日晚上、九十二年一月上旬某日晚上，分別撥打乙○○所
        有0000000000號行動電話，與乙○○聯絡後，由乙○○攜帶第一
        級毒品海洛因一小包（重量不詳），在乙○○位於新竹縣竹北市隘口里二鄰
        隘口十四號住處外，以新台幣（下同）一千元之價格販賣予甲○○非法施用
        。
（二）、丙○○亦由不詳姓名之友人處，得知號碼撥打0000000000號行動
        電話，可購買毒品海洛因，丙○○遂於九十一年十二月中旬某日晚上，與其
        綽號「阿偉」之不詳姓名友人，由丙○○撥打乙○○所有00000000
        00號行動電話，與乙○○聯絡後，由乙○○攜帶第一級毒品海洛因一小包
        （重量不詳），在新竹縣竹北市六家附近，由綽號「阿偉」之人出面交易，
        乙○○以新台幣（下同）一千元之價格販賣予丙○○非法施用。
二、乙○○另行起意，基於轉讓第二級毒品安非他命之概括犯意，自九十一年十一月
    某日起，至九十二年一月十九日止，連續多次在其位於前揭地點之住處或其友人
    丁○○位於新竹縣新埔鎮○○路黎山頭段九二九巷三九號之住處附近，無償轉讓
    安非他命給其友人丁○○、戊○○，於九十二年一月二十日上午十時三十分許，
    在新竹縣竹北市○○路一一六號采舍旅號館五０六號房內遭警查獲，並扣有乙○○所有供販賣海洛因使用之帳冊一本。
二、案經台灣新竹地方法院檢察署檢察官自動檢舉偵查起訴。
    理  由
一、認定犯罪事實之證據及理由：
（一）、就被告乙○○轉讓第二級毒品安非他命部分：
    １、訊據被告坦承於前揭時地，無償贈送安非他命給其友人丁○○、戊○○，但
        否認有再轉讓給其他友人之行為。
    ２、被告前揭轉讓安非他命給丁○○、戊○○之犯行，核被告之自白與證人戊○○、丁○○在警訊及偵查中證述之情節相符，被告前揭自白與事實相符。
    ３、事證明確，被告前揭轉讓安非他命之犯行洵堪認定。
（二）、就被告販賣第一級毒品海洛因部分：
    １、被告矢口否認有前揭販賣海洛因之犯行，辯稱並不認識指述其販賣海洛因之
        人，且號碼0000000000號行動電話，雖係他申請使用，但有時也
        會提供給其他朋友使用，他並未使用該電話作為販賣海洛因之工具，另扣案
        之帳冊中所記載粗、細部分，粗的指的是安非他命，細的指海洛因，但該帳
        冊是他向朋友拿毒品時，沒有給錢所為之記載云云，另辯護人辯稱如被告確
        有販賣海洛因之犯行，因被告已另因販賣安非他命遭起訴，本件被告販賣海
        洛因之犯罪時間、地點、手法、查獲地點及使用工具均與已起訴之販賣安非
        他命部相同，依最高法院九十一年台上字第三四五０號、九十一年台上字第
        三三六一號判決，應屬一行為同時觸犯販賣第一級毒品、第二級毒品之想像
        競合犯等語。
    ２、經查證人即向被告購買海洛因之丙○○在偵查中證稱：「兩個月前透過一個
        朋友『阿偉』知道陳男有販毒，我就請『阿偉』到竹北六家附近，第一次買
        海洛因一千元，第一次我坐在車上，是阿偉下車買的，但我有看到陳男，就
        是九十二年偵字第五五六號卷的乙○○，買過之後，我就留下陳男電話，我
        現在只記得他後三碼是四００，第二次就是被抓的這次。」（九十二年度偵
        字第五五六號偵查卷第一五六頁），且其在本院調查時亦證稱確係以該電話
        與販賣海洛因者聯繫，另一證人亦即向被告買海洛因之甲○○在警訊中證稱
        ：「我向綽號『小胖』之男子買過三次（指海洛因），第一次是在去年（九
        十一年）十月初某日晚上在小胖新竹縣竹北市隘口里隘口十四號住處外，價
        格為新台幣壹千元。第二次也是在去（九十一）十二月初某日晚上在小胖新
        竹縣竹北市隘口里隘口十四號住處外，價格為新台幣壹千元。第三次也是在
        今（九十二年）一月初某日晚上在小胖新竹縣竹北市隘口里隘口十四號住處
        外，價格為新台幣壹千元。」（同前偵查卷第八八頁背面），至就購買方式
        ，證人甲○○證稱「我是打0000000000行動電話給綽號「小胖」
        之男子」（同前偵查卷八八頁背面），且證人甲○○在本院調查時亦證稱確
        有打前揭行動電話，向他人購買三次海洛因，前揭行動電話既係被告在使用
        ，且證人丙○○、甲○○在警訊及偵查中分別證稱確有使用該行動電話，聯
        絡出售海洛因者，證人丙○○、甲○○前揭在警訊及偵查中證述之情節，應
        可採信。至證人丙○○在本院調查時證稱雖撥前該行動電話號碼購買毒品，
        但未與出售毒品者接觸，不知道是否為被告本人；證人甲○○在本院調查中
        復稱是有打電話三次購買毒品，但送來的人不是被告，均與事實不符，自無
        可採。
    ３、另證人丙○○、甲○○購買海因所撥打之行動電話號碼，係被告所申請使用
        ，有和信電信股份有限公司函一紙在卷可參，被告雖辯稱常借給他人使用，
        不是他與證人丙○○、甲○○聯絡的；然該行動電話號碼，被告縱借給他人
        使用，但大部分的時間仍係被告在使用中，且證人甲○○、丙○○購買海洛
        因時，均係臨時起意始撥打該行動電話與販賣海洛因者聯絡，如被告係借給
        他人使用中，必係一長期間固定的時間、固定的人，始能保持隨時受話之狀
        態，但被告並無法說明你借給何個定之人一長時間之狀態，被告辯稱該行動
        電話號碼常係借給他人使用，不是他與證人丙○○、甲○○聯繫，顯與事實
        不符，自無可採，該行動電話號碼顯在證人丙○○、甲○○向他人購買海洛
        因之前該時間係被告在使用。
    ４、另扣案之帳冊中分別有數字、綽號及粗或細之記載，有該帳冊一本在卷可稽
        ，而被告亦供稱粗的係指安非他命，細的指海洛因，被告在偵查中復供稱「
        我沒有賣海洛因，是買客要買，我把它記下來。」（同前偵查卷第一００頁
        背面）「別人打電話來要買海洛因，所以我登記，但實際上並沒有賣出。」
        （同前偵查卷第一三０頁正面），被告復於本院審理時改稱是施用的時候向
        別人拿，沒有給錢而記載下來的，但被告在前揭時間有販賣安非他命之行為
        ，為被告所自承，其何以須再向他人拿取安非他命施用，是以被告此部分之
        辯解，應無可採，該帳冊顯係被告記載有意購買者之資料。
    ５、綜合前述說明，證人甲○○、丙○○既證稱被告有於前揭時地，販賣海洛因
        之行為，被告復係證人甲○○、丙○○購買海洛因時撥打行動電話之使用者
        ，並有被告販賣海洛因所使用之帳冊一本扣案可稽，事證明確，被告此部分
        販賣海各因之犯堪以認定。
    ６、至被告雖於九十一年十一月至九十二年一月十九日另因販賣安非他命遭檢察
        官於九十二年三月十七日向本院提起公訴，並經本院審理中，惟被告本件販
        賣海洛因與前揭已繫屬本院之販賣安非他命，係分別為之，並不是同時販賣
        ，故被告本件販賣海洛因之犯行與前揭販賣安非他命之犯行，並無想像競合
        犯之裁判上一罪之關係，辯護人所提出之前述最高法院判決均係指同時販賣
        第一級及第二級毒品，就該行為成立販賣第一級毒品罪及第二級毒品罪之想
        像競合犯，與本件情節有別，是以並無前該最高法院判決見解之適用，附此
        敘明。
二、論罪科刑之理由：
（一）、按海洛因及安非他命，分別係毒品危害防制條例所稱之第一級及第二級毒品
        ，核被告所為，販賣海洛因、轉讓安非他命之行為係分別犯毒品危害防制條
        例第四條第一項之販賣第一級毒品罪、第八條第二項轉讓第二級毒品罪。
（二）、又被告持有海洛因、安非他命低度行為，為其販賣海洛因、轉讓安非他命之
        高度行為所吸收，不另論罪。
（三）、被告先後販賣第一級毒品海洛因之四次犯行、轉讓安非他命之數次犯行，均
        係時間緊接，構成要件相同，手法相近，顯係基於概括之犯意反覆為之，應
        均各依連續犯之規定，分別論以一販賣第一級毒品罪、一轉讓第二級毒品罪
        ，並就轉讓安非他命部分依法加重其刑，至販賣海洛因部分，法定本刑為死
        刑、無期徒刑，依法不得加重。
（四）、查被告販賣之對象為證人甲○○、丙○○二人，且所得不過四千元，獲利有
        限，就其犯罪全部情節觀之，尚非極為重大，其惡性與犯罪情節核與大量走
        私進口或長期販賣毒品之所謂「大盤」、「中盤」毒販有重大差異，在客觀
        上若量處最輕之法定本刑無期徒刑，仍嫌過重，誠屬情輕法重，被告犯罪之
        情狀，尚非全無可憫之處，爰依刑法第五十九條之規定，就販賣第一級毒品
        罪減輕其刑。
（五）、被告所犯前揭二罪，犯意各別，要件亦異，應分論併罰。
（六）、爰審酌被告犯罪後坦承轉讓安非他命之犯行、轉讓安非他命之次數、否認販
        賣海洛因之犯行、販賣海洛因之次數、所得之利益、動機及其他一切情狀，
        分別量處如主文所示之刑，就販賣海洛因部分，依其犯罪之性質，應有褫奪
        公權之必要，同時宣告褫奪公權五年，並定其應執行之刑。
三、沒收之理由：
    至扣案之帳冊一本，為被告所有，又係被告供販賣第一級毒品之用，應依毒品危
    害防制條例第十九條第一項前段之規定，宣告沒收。另被告販賣第一級毒品海洛
    因所得四千元應依毒品危害防制條例第十九條第一項規定，諭知沒收之，如全部
    或一部不能沒收時，以其財產抵償之。另扣案之海洛因一包、安非他命五包、電
    子秤一個、分裝袋七百十個、現金四千六百元部分，被告供稱電子秤、分裝袋係
    其販賣安非他命使用之物，並無證據證明此部分扣案物品，係被告轉讓安非他命
    或販賣海洛因所使用之物，故不予宣告沒收，附此敘明。
四、不另為無罪諭知部分：
（一）、公訴意旨另以被告在前揭時間，尚販賣毒品海因給綽號「胖」、「凱」等人
        ；並轉讓毒品安非他命給被告其他友人，認被告此部分之犯行亦成立販賣第
        一級毒品罪及轉讓第二級毒品罪嫌等語。
（二）、公訴人認被告涉有前揭販賣第一級毒品之犯行，係以前揭帳冊之記載為憑，
        認被告涉有轉讓第二級毒品之犯行，係以被告在警訊中之自白為憑。被告否
        認有此部分之販賣海洛因及轉讓安非他命之犯行，且前述帳冊僅記載「胖」
        、「凱」及數字，尚難以該帳冊之記載即認被告已將海洛因出售給綽號「胖
        」、「凱」之人，另被告之自白亦不得作為有罪判決之唯一證據，刑事訴訟
        法第一百五十六條訂有明文，亦難僅以被告在警訊中之自白，即認被告有轉
        讓安非他命給其他友人之行為，是以被告此部分之犯罪，尚屬不能證明，原
        應為無罪判決，但公訴人認被告此部分之犯行，與前開論罪科刑部分，有連
        續犯裁判上一罪之關係，故就被告此部分之犯行不另為無罪之諭知，附此敘
        明。
據上論斷，應依刑事訴訟法第二百九十九條第一項前段，毒品危害防制條例第四條第
一項、第八條第二項、第十九條第一項，刑法第十一條前段、第五十六條、第五十九
條、第五十一條第五款、第三十七條第二項，判決如主文。
本案經檢察官邱朝智到庭執行職務。
中      華      民      國    九十二    年      六      月      九      日
                              臺灣新竹地方院刑事第二庭
                                        法  官  王  銘  勇
右正本證明與原本無異。
如不服本判決應於收受送達後十日內向本院提出上訴書狀，其未敘述上訴之理由者並
得於提起上訴後十日內向本院補提理由書（均須按他造當事人之人數附繕本）。
                                        書記官  鄭  敏  郎
中      華      民      國    九十二    年      六      月      九      日
附錄本判決論罪科刑法條：
毒品危害防制條例第四條第一項
製造、運輸、販賣第一級毒品者，處死刑或無期徒刑；處無期徒刑者，得併科新台幣
一千萬元以下罰金。
毒品危害防制條例第八條第二項
轉讓第二級毒品者，處六月以上五年以下有期徒刑，得併科新台幣七十萬
元以下罰金。


司法院資訊處製作；財團法人民間司法改革基金會備份。
